臺灣臺北地方法院刑事判決　　　　　　　 94年度訴字第459號
　　公　訴　人　臺灣臺北地方法院檢察署檢察官
　　被　　　告　乙○○
上列被告因搶奪等案件，經檢察官提起公訴（九十四年度偵字第
四０一四號），本院判決如下：
    主  文
乙○○無罪。
    理  由
一、公訴意旨略以：被告乙○○於民國九十三年五月十一日凌晨
    許，至位於台北市○○區○○街三十二巷八號之「三十二街
    ＰＵＢ」飲酒，因其尚欠該店酒款而遭催討，竟心生不滿，
    基於恐嚇之概括犯意，先以加害財產之言詞，向「三十二街
    ＰＵＢ」負責人甲○○出言恫稱：「店別想再開了。」，足
    生損害甲○○人身及財產之安全，旋即負氣離去；又於隔日
    凌晨，率姓名年籍不詳之成年男子數名，共同基於犯意聯絡
    ，一同至「三十二街ＰＵＢ」，由一田姓男子以酒瓶毆打甲
    ○○，使其受有頭部外傷合併右額顏面裂傷及左側頭皮裂傷
    之傷害，另由數名男子持店中椅子搗毀店中裝潢及酒瓶（傷
    害及毀損部分均未具告訴），復由一綽號「樹仔」之同伴，
    持玩具手槍向店內射擊一槍（是否為槍砲彈藥刀械管制條例
    列管之槍彈，另行飭警追查），以恐嚇甲○○，並揚言：「
    店別想再開了。」；而因「三十二街ＰＵＢ」店中裝有監視
    錄影設備，足以將乙○○等人之犯行過程紀錄以為刑事證據
    ，竟共同意圖為自己不法所有，趁店中人員及甲○○未及反
    應之際，搶奪店中之監視錄影帶二捲後揚長離去，經警循線
    查獲上情等語，因認被告乙○○涉犯刑法第三百零五條恐嚇
    罪嫌及第三百二十五條第一項之強奪罪嫌。
二、按犯罪事實應依證據認定之，無證據不得認定其犯罪事實。
    又不能證明被告犯罪者，應諭知無罪之判決，刑事訴訟法第
    一百五十四條第二項、第三百零一條第一項分別定有明文。
    再按，事實之認定，應憑證據，如未能發現相當證據，或證
    據不足以證明，自不能以推測或擬制之方法，為裁判基礎；
    又告訴人之指訴，係以使被告受刑事訴追為目的，為避免其
    虛構事實使被告受刑事處分之危險，故須其所述被害情節無
    瑕疵可指，且仍應調查其他證據以察是否與事實相符，始足
    當之。且認定不利於被告之事實須依積極證據，苟積極證據
    不足為不利於被告事實之認定時，即應為有利於被告之認定
    ；另認定犯罪事實所憑之證據，雖不以直接證據為限，間接
    證據亦包括在內，然而無論直接證據或間接證據，其為訴訟
    上之證明，須於通常一般之人均不致有所懷疑，而得確信其
    為真實之程度者，始得據為有罪之認定，倘其證明尚未達到
    此一程度，而有合理之懷疑存在而無從使事實審法院得有罪
    之確信時，即應由法院為諭知被告無罪之判決（最高法院四
    十年台上字第八六號、三十年台上字第八一六號、七六年台
    上字第四九八六號判例、九十三年度台上字第六三五七號判
    決參照）。
三、本件檢察官認被告乙○○涉犯前開罪嫌，無非係以證人甲○
    ○之證述（偵查卷第七頁至第九頁、第十一頁至第十八頁調
    查筆錄、第一三０頁至第一三一頁訊問筆錄參照參照）、現
    場照片五禎（第二十二頁至第二十四頁參照）、馬偕紀念醫
    院診斷證明書（偵查卷第二十頁參照）及被告乙○○之供述
    （偵查卷第四頁至第六頁調查筆錄、第一二二頁至第一二四
    頁、第一二六頁至第一二七頁訊問筆錄參照）等資為論據。
四、本件檢察官主張之證據如上列所示，各該證據是否具有證據
    能力，應先分述之：
  (一)、證人甲○○之證述：
      證人甲○○於警詢及接受檢察官偵查中時所為之供述，為
      被告以外之人於審判外之言詞陳述，依刑事訴訟法第一百
      五十九條第一項之規定，前述證述原則上不具證據能力；
      惟甲○○於本院九十四年六月二十九日審理時，已基於證
      人地位、經合法具結、並在賦予被告對質詰問機會之情形
      下，在本院公判庭為證述，且其在本院審理中供述之內容
      與其之前在接受檢察官偵查中所為供述內容相同（詳後述
      ），在本件訴訟上，本院當認其在本院審判中所為前開供
      述，在理論上屬於「較好的證據」，而認為其前開在本院
      審理時所為之供述有證據能力（王兆鵬教授著刑事訴訟法
      講義(二)一書第二六一頁，二００三年四月二版第一刷參照
      ）。
  (二)、現場照片五禎：
      上開證據乃是以機械之方式所留存之現場影像，並非供述
      證據，無傳聞法則之適用，與待證事實具有相當之關聯性
      ，且檢察官與被告於本院九十四年六月一日準備程序及九
      十四年八月十日審理時均同意作為證據使用（本院上開筆
      錄參照），其乃具有證據能力。
  (三)、馬偕紀念醫院診斷證明書：
    1.馬偕紀念醫院所出具之診斷書為負責為被害人診斷傷勢之
      醫師，依其所見所為之證明文書，核其本質，乃為被告以
      外之人於審判外之書面陳述，依刑事訴訟法第一百五十九
      條第一項之規定，不具證據能力；且前述證據性質上雖為
      從事業務之人於業務上所製作之證明文書，但既為針對本
      件個案作成，即與刑事訴訟法第一百五十九條之四第二款
      所示，乃通常業務過程不間斷、有規律而準確之記載，且
      有其他業務人員足以校對其正確性，無預見日後可能會被
      提供作為證據之偽造動機之例行性業務文書有間（該條款
      立法理由參照），是非刑事訴訟法第一百五十九條之四第
      二款所謂得成為傳聞例外之業務文書，而不能依此規定取
      得證據能力。
    2.又被告於本件審理時本院詢問是否同意將馬偕紀念醫院上
      開診斷書作為證據使用，並闡明該證據使用之法律上之效
      果後同意為證據使用（本院九十四年八月十日審判筆錄參
      照），而本院審酌前述書面陳述，自外部觀之，乃醫師基
      於專業知識所作成，且未敘述案發經過、肇事者何人等事
      實，而具有相當之中立性，是其作成過程並無不適當之情
      形；又對於「被害人曾因本案案發當時受有前開傷害」之
      待證事實，具有相當之關聯性，是本院認依刑事訴訟法第
      一百五十九條之五第一項之規定，前述馬偕紀念醫院診斷
      證明書，既經檢察官、被告同意作為證據使用，且無任何
      不適當作為證據之情形，即「在證明被害人確實本案案發
      當時受有傷害」之範圍內具有證據能力。
  (四)、被告乙○○之供述：
      被告於警詢及檢察官偵查中之供述，被告對於任意性並無
      爭執（本院九十四年六月十一日準備程序筆錄及九十四年
      八月十日審判筆錄參照），且其供述內容為「九十三年五
      月十二日凌晨曾至三十二街ＰＵＢ消費，並且與甲○○發
      生爭執」等情，形式上與事實相符，則依刑事訴訟法第一
      百五十六條第一項之規定，於上開供述範圍內有證據能力
      。至於被告其他於警詢及接受檢察官偵查中所為供述，因
      均為其否認恐嚇及搶奪犯行之辯解，故亦無法做為本件認
      定待證事實之用（詳後述），先予說明。
五、被告乙○○在本院審理中固不否認九十三年五月十二日凌晨
    曾至三十二街ＰＵＢ消費，並且與甲○○發生爭執，惟堅詞
    否認有何恐嚇甲○○及搶奪店內監視錄影帶之犯行，辯稱：
    我沒有恐嚇甲○○，也沒有搶他店裡的監視錄影帶，我當時
    所說店不要開了是指我與甲○○將來要合作的新店不要開了
    ，並不是在恐嚇甲○○等語。
六、本院就上開有證據能力之證據，認定事實如下：
  (一)、按認定犯罪事實應憑證據，被告否認犯罪事實之辯解縱有
      不實，仍須有積極證據證明被告確有犯罪行為，否則不能
      遽認被告為有罪；又被害人之指訴，除須其指訴之內容無
      瑕疵外，仍應調查其他必要證據，以察其是否與事實相符
      ，亦即尚須有補強證據以擔保其陳述之真實性，始得採為
      認定被告犯罪之證據。至所謂補強證據，係指除該被害人
      之陳述外，其他足以證明其陳述之被害情形確具有相當程
      度真實性之證據而言，雖所補強者，不必以事實之全部為
      必要，但須因補強證據與被害人之指訴相互利用，足使被
      害之事實確信為真實者，始足當之，故被害人縱立於證人
      地位而為指證及陳述，且其指證、陳述無瑕疵可指，仍不
      得作為有罪判決之唯一依據，應調查其他證據以察其是否
      與事實相符，亦即仍須有補強證據以擔保其指證、陳述之
      真實性，始得採為斷罪之依據（最高法院九十四年度台上
      三四四三號、九十四年度台上三三二六號、九十四年度台
      上字第二九七七號判決參照）。
  (二)、證人甲○○於本院之證述：
　　  我是三十二街ＰＵＢ的負責人，至停業前已經經營一年左
      右，案發時候已經經營半年多了。被告常常到我店內消費
      ，在被告恐嚇我之前，總共積欠二筆消費款項，金額差不
      多六千到七千元，卷內這二張簽單就是被告之前所積欠的
      款項。因為店裡的服務生跟他要上一筆的款項，他以為是
      我要的，所以九十三年五月十一日凌晨，被告向我說店不
      要開了，當時我想被告可能是喝醉所說的氣話，但是我心
      理還是毛毛的，怕店會真的關掉。隔天，被告帶了四、五
      個人去我的店裡，把我店裡的酒及桌椅全部砸爛，砸店的
      時候說他知道我沒有什麼背景，說他已經查過我了，並叫
      我店不要開了，也打傷我的頭，還從外套拿出手槍對天花
      板開槍，並跟店內的服務生說，我知道你們店內有錄影，
      乖乖把錄影帶交出來，服務生不理他，就進入吧檯自己拿
      走監視錄影帶，我沒有看到誰拿走的，但是請服務生把錄
      影帶拿出來的聲音是被告的聲音，店內小姐說是被告拿的
      ，卷內的照片是案發後才拍的，毀損的東西都已清除。這
      事件之後，三十二街ＰＵＢ就結束營業了，不想在從事這
      個行業，服務生也離職。我與被告並無任何合夥關係等語
      （本院九十四年六月二十九日審判筆錄參照）。
  (三)、依檢察官九十四年六月二十八日所提出之補充理由書，檢
      察官用以證明被告上揭犯行之證據，除證人甲○○之證述
      如上述外，尚有現場照片五禎及馬偕紀念醫院所出具證人
      甲○○受傷之診斷證明書，惟本院觀之偵查卷內之現場照
      片五禎，僅係現場燈光照明部分及店內酒品之擺設，並無
      法認定證人甲○○曾遭被告恐嚇，及店內之監視錄影帶曾
      遭被告搶奪等情（毀損部分未經證人甲○○提出告訴），
      況證人甲○○亦表示該照片已是現場處理過後始為拍攝之
      照片，另馬偕紀念醫院所出具之證人甲○○之診斷證明書
      ，僅能證明證人甲○○曾經受傷（傷害部分亦未據告訴）
      ，亦難以加以證明被告恐嚇及強奪之犯行，是上述二補強
      證據均無法證明本件被告經檢察官起訴之犯行。
  (四)、揆諸上開說明，證人甲○○於本院審理時，雖明白表示被
      告曾至其店內出言恐嚇並搶奪店內之監視錄影帶，且本院
      觀諸其前後所述，尚無矛盾及杜撰之處，惟依上揭最高法
      院判決所揭示之原則，被害人縱立於證人地位而為指證及
      陳述，且其指證、陳述無瑕疵可指，仍不得作為有罪判決
      之唯一依據，應調查其他證據以察其是否與事實相符，亦
      即仍須有補強證據以擔保其指證、陳述之真實性，始得採
      為斷罪之依據等語，本件在尚無其他補強證據之情況下，
      本院難以依卷內現存之證據，遽為被告恐嚇及搶奪犯行為
      有罪之認定。
  (五)、檢察官另以被告乙○○之供述為認定被告有為如起訴書所
      載犯罪事實之證據，惟被告不論在警詢或在接受檢察官偵
      查時之供述均僅承認其至證人甲○○之店內消費，並表示
      不欲與證人甲○○繼續合夥關係等與，惟堅決否認有何恐
      嚇及搶奪之犯行，已如前述，是被告於警詢及偵查中之供
      述並不能證明被告有如檢察官所起訴之犯行，併予敘明。
七、綜上所述，本件檢察官在訴訟上並無法證明被告有何其所起
    訴之犯行，檢察官所提之上開證據均未能證明被告如起訴書
    犯罪事實欄所載之犯行，此外，復查無其他積極證據足證被
    告有何檢察官所起訴之犯行，揆諸前開說明，既不能證明被
    告犯罪，即應為被告無罪之諭知。
據上論斷，應依刑事訴訟法第三百零一條第一項前段，判決如主
文。
本案經檢察官王怡菁到庭執行職務。
中　　華　　民　　國　　94　　年　　8 　　月　　19　　日
　　　　　　　　　刑事第九庭審判長法  官 葉建廷
                                  法  官 官信成
                                  法　官 葉珊谷
以上正本證明與原本無異。
檢察官如不服本判決，應於判決送達後10日內，向本院提出上訴
狀（被告於本件並無上訴利益；被害人甲○○如對於本判決
不服者，應具備理由請求檢察官上訴，其上訴期間之計算係以檢
察官收受判決正本之日期為準）。
　　　　　　　　　　　　　　　　  書記官　顏淑華
中　　華　　民　　國　　94　　年　　8 　　月　　19　　日
